臺灣臺北地方法院小額民事判決
　　　　　　　　　　　　　　　　  111年度北國小字第20號
原      告  江明聰  

被      告  臺北市家庭暴力暨性侵害防治中心

法定代理人  陳淑娟  
訴訟代理人  謝庭恩律師
上列當事人間國家賠償事件，於中華民國111年9月29日言詞辯論
終結，本院判決如下：
    主    文
原告之訴駁回。
訴訟費用新臺幣壹仟元由原告負擔。
    事實及理由
一、原告主張：
  ㈠原告本想起訴被告賠償原告兒子生活照顧費用，加身心受創
    無法獨立謀生須人一輩子照顧費用之賠償費用新臺幣600萬
    元。但因無法負擔6萬元之訴訟費，因此改求償10萬元。原
    告表明本國家賠償餘額不另起訴。國賠申請以書面於民國11
    1年4月6日向被告機關請求賠償，被告至今不開始協議。此
    國賠申請之前因不符民事訴訟法第436-16條，未無實質審理
    ，被程序駁回。原告表明本國家賠償餘額不另起訴。重新起
    訴申請國賠。原告兒子從1歲至4歲被其母林詩華虐打，期間
    北市家暴中心都不理原告，強調原告兒子被虐打，2歲但有
    發育遲緩跡象，社工回覆說父母管教小孩是家務事，要自己
    協調解決不受案處理。原告兒子仍每天被虐打，就改向派出
    所多次報案家暴再通報給北市家暴中心，但北市家暴中心就
    不理不回應，反而誣指原告阻止林女打我兒是為家暴林女，
    慰撫林女，逢年過節就送林女禮物，並派基督教芥菜會姚姓
    男社工安慰林女、陪林女晚上去信基督教在外過夜睡覺，之
    或離家與人同居，讓原告兒子家庭破碎。被告都不理原告，
    被家暴報案也沒用。原告小孩長期被虐打，個性畏縮，至今
    11歲在外面不敢和人講話，心理不正常有精神疾病。被告不
    查不問不受理怠於執行職務，故意或過失不法侵害人民自由
    或權利的荒唐行徑，因此向被告求償。
  ㈡並聲明：被告應給付原告10萬元。　
二、被告則以：
　㈠本件原告主張被告應負國家賠償責任云云，臺北市政府社會
    局係於111年4月6日收受原告之國家賠償意見書，被告係於1
    11年4月8日收受由臺北市政府社會局函轉之國家賠償意見書
    ，於111年4月26日經臺北市政府法務局核可本件之意見函得
    展延20日，被告並於111年5月10日將國賠意見函函覆予臺北
    市政府法務局，臺北市政府法務局於111年6月24日來函請被
    告補正處理意見書，被告亦於111年7月6日依補正內容函覆
    處理意見書予臺北市政府法務局，臺北市政府法務局於111
    年9月1日召開台北市政府國家賠償事件處理委員會，決議本
    件原告之國家賠償請求，被告拒絕賠償。　
　㈡原告所舉之證據均不足證明本件被告有何違反作為義務之違
    法致其受有損害，且本件原告之子受有自閉症與被告之行為
    間並無因果關係。
　㈢本件被告均已就通報內容依法進行訪視及處遇，並無怠於執
    行職務之情事。
　㈣本件原告國家賠償之請求已罹於時效。
　㈤並聲明：原告之訴駁回。
三、得心證之理由：　　
　㈠按當事人主張有利於己之事實者，就其事實有舉證之責任，
    民事訴訟法第277條前段定有明文，是民事訴訟如係由原主
    張權利者，應先由原告負舉證之責，若原告先不能舉證，以
    證實自己主張之事實為真實，則被告就其抗辯事實即令不能
    舉證，或其所舉證據尚有疵累，亦應駁回原告之請求（最高
    法院17年上字第917號判例意旨參照）。又事實有常態與變
    態之分，其主張常態事實者無庸負舉證責任，反之，主張變
    態事實者，則須就其所主張之事實負舉證責任（最高法院86
    年度台上字第891號判決意旨參照）。主張法律關係存在之
    當事人，須就該法律關係發生所具備之要件事實，負舉證責
    任，此觀民事訴訟法第277條之規定自明。且同法第244條第
    1項第2款及第195條並規定，原告起訴時，應於起訴狀表明
    訴訟標的及其原因事實，當事人就其提出之事實，應為真實
    及完全之陳述。故主張法律關係存在之原告，對於與為訴訟
    標的之法律關係有關聯之原因事實，自負有表明及完全陳述
    之義務（最高法院97年台上字第1458號判決意旨參照）。
　㈡按「賠償義務機關拒絕賠償，或自提出請求之日起逾30日不
    開始協議，或自開始協議之日起逾60日協議不成立時，請求
    權人得提起損害賠償之訴。但已依行政訴訟法規定，附帶請
    求損害賠償者，就同一原因事實，不得更行起訴。」，國家
    賠償法第11條定有明文。經查，原告主張被告應負國家賠償
    責任云云，臺北市政府社會局係於111年4月6日收受原告之
    國家賠償意見書，被告辯稱：「被告係於111年4月8日收受
    由臺北市政府社會局函轉之國家賠償意見書，於111年4月26
    日經臺北市政府法務局核可本件之意見函得展延20日，被告
    並於111年5月10日將國賠意見函函覆予臺北市政府法務局，
    臺北市政府法務局於111年6月24日來函請被告補正處理意見
    書，被告亦於111年7月6日依補正內容函覆處理意見書予臺
    北市政府法務局，臺北市政府法務局於111年9月1日召開台
    北市政府國家賠償事件處理委員會，決議本件原告之國家賠
    償請求，被告拒絕賠償之」等語，並提出原告國家賠償請求
    之行政程序一覽表（本院卷第135頁），原告對前揭程序之
    日期未曾否認，足信為真實。是以，原告雖未提出被告拒絕
    賠償之證明，然被告既已決議拒絕賠償並將處理結果陳報如
    前，應認原告已補正國家賠償之前置程序。
　㈢按「賠償請求權，自請求權人知有損害時起，因二年間不行
    使而消滅；自損害發生時起，逾五年者亦同。」，國家賠償
    法第8條第1項亦有明文。原告之子於105年10月、11月即經
    臺北市立聯合醫院兒童發展評估療育中心診斷為「亞斯伯格
    症候群，該症屬自閉症之一種（本院卷第147頁至163頁），
    此有臨床心理衡鑑報告記載「…疑仍有自閉症類群帳礙症（A
    SD）疾患特質…」（本院卷第158頁），且依107年5月21日兒
    童少年保護及高風險家庭通報表之案情陳述：「案父表示案
    主疑似有自閉特質，不擅社交，現仍於本院規則接受相關復
    健治療，但未至小兒心智科就醫。」（本院卷第165、166頁
    ），原告係博士畢業（見本院卷第153頁）、從事生化業（
    見本院卷第87頁、第208頁第24行）其智識程度應可瞭解「1
    07年5月21日」其兒子患有自閉症，然原告遲至111年4月始
    提起國家賠償之請求，當已罹於國家賠償法第8條第1項之時
    效，被告自得拒絕給付之。
四、綜上所述，原告主張被告應給付原告10萬元之精神上損害賠
    償（本院卷第208頁第18行）為無理由，應予駁回。
五、本件事證已臻明確，兩造其餘攻擊防禦方法與判決之結果不
    生影響，爰不一一贅論，併此敘明。
六、訴訟費用負擔之依據：民事訴訟法第78條。本件訴訟費用額
    ，依後附計算書確定如主文所示金額。
中　　華　　民　　國　　111 　年　　11　　月　　 3　　日
                      臺北簡易庭  法  官  趙子榮
以上正本證明與原本無異。
如不服本判決，須以違背法令為理由，於判決送達後20日內向本
庭提出上訴狀（應按他造當事人之人數附繕本）；如委任律師提
起上訴者，應一併繳納上訴審裁判費。
中　　華　　民　　國　　111 　年　　11　　月　　 3　　日
                                  書記官  陳怡安
計   算   書：
項        目             金   額（新臺幣）    備    註
第一審裁判費             1000元
合        計             1000元

附錄：
一、民事訴訟法第436條之24第2項：
    對於小額程序之第一審裁判上訴或抗告，非以其違背法令為
    理由，不得為之。
二、民事訴訟法第436條之25：
    上訴狀內應記載上訴理由，表明下列各款事項：
    （一）原判決所違背之法令及其具體內容。
    （二）依訴訟資料可認為原判決有違背法令之具體事實。